【裁判字號】    95,上訴,408
【裁判日期】    950622
【裁判案由】    強盜
【裁判全文】
臺灣高等法院臺南分院刑事判決         95年度上訴字第408號
上  訴  人
即  被  告  乙○○
                    現另案於臺灣臺南監獄執行中
指定辯護人  本院公設辯護人  丙○○
上列上訴人因強盜案件，不服臺灣臺南地方法院94年度訴字第
1508號中華民國95年3月9日第一審判決（起訴案號：臺灣臺南地
方法院檢察署94年度發查偵字第253號），提起上訴，本院判決
如下：
    主  文
原判決撤銷。
乙○○共同意圖為自己不法之所有，攜帶兇器，以強暴至使不能
抗拒，而取他人之物，累犯，處有期徒刑柒年陸月。扣案仿ＢＥ
ＲＥＴＴＡ廠Ｍ九型半自動改造手槍壹支（含彈匣壹個，槍枝管
制編號0000000000）沒收。
    事  實
一、乙○○於民國（下同）89年間，因犯施用第一級及第二級毒
    品罪，經臺灣桃園地方法院分別判處有期徒刑各七月，定應
    執行刑有期徒刑一年確定，又於90年間，犯違反槍砲彈藥刀
    械管制條例案件，經同院判處有期徒刑一年二月，併科罰金
    新台幣（下同）五萬元，經與前案定應執行刑為有期徒刑二
    年二月，併科罰金五萬元，至92年1月22日因縮短刑期假釋
    出監，並於同年11月3日假釋期滿，視為執行完畢。詎仍不
    知悔改，復於93年9月22日深夜零時40分許，搭乘范純勇（
    其涉案部分雖經國防部北部地方軍事法院桃園分院檢察署檢
    察官為不起訴處分，惟本院不受其拘束，認其為本件之共同
    正犯，理由詳如後述）所駕駛之車牌號碼Ｇ5—5028號自用
    小客車，後載張國益（另由桃園地方法院檢察署偵辦中），
    行經桃園縣中壢市○○○路208號前時，見丁○○駕駛車牌
    號碼8Ｐ—0040號自用小客車行經對向車道，乙○○遂與范
    純勇共同基於意圖為自己不法所有之犯意聯絡，由范純勇駕
    車迴轉至對向車道，將丁○○所駕駛之車輛攔下，乙○○則
    持客觀上對人之生命、身體、安全具有危險性之銀色改造手
    槍一支（乙○○持有槍械部分業經臺灣桃園地方法院94 年
    度訴字第190號判處有期徒刑一年四月確定），喝令乘坐於
    丁○○所駕車輛右前座之甲○○下車，甲○○及丁○○因畏
    懼乙○○持槍，恐遭傷害而不能抗拒，甲○○隨即下車，乙○○並進入該車右前座之座位，將丁○○所有戴於脖子上之
    金項鍊一條搶走，並取走男用皮夾一個（內裝手機2支、國
    泰、世華銀行信用卡各1張、台新銀行信用卡2張世華銀行金
    融卡1張、身分證、重機車、自小客車駕照各1枚、聖保祿醫
    院工作證1張、現金一千餘元），並將甲○○所有之國際牌
    行動電話1支及手提袋、皮夾（內裝手中華、富邦銀行信用
    卡各1張、國泰、世華金融卡銀行各1張、自小客車駕照各1
    枚、聖保祿醫院工作證1張、現金四百餘元）強行取走，並
    喝令丁○○下車後將該車一併強行開走，得手後，將上開行
    動電話交由范純勇變賣與不知情之蔡豐旭，得款二千元，上
    開金項鍊亦經乙○○變賣得款七千元，變賣所得由乙○○、
    范純勇朋分花用，嗣將搶得之自小客車棄置於桃園縣桃園市
    ○○路附近，案經丁○○報警循線查獲，並扣得上開仿ＢＥ
    ＲＥＴＴＡ廠Ｍ九型半自動改造手槍１支（含彈匣一個，槍
    枝管制編號0000000000）。
二、案經臺灣桃園地方法院檢察署簽請臺灣高等法院檢察署檢察
    長令轉臺灣臺南地方法院檢察署檢察官偵查起訴。
    理  由
壹、程序方面：按被告以外之人於審判外之言詞或書面陳述，除
    法律有規定者外，不得作為證據，刑事訴訟法第159條固定
    有明文。惟被告以外之人於審判外之陳述，雖不符同法第15
    9條之1至之4之規定，而經當事人於審判程序同意作為證據
    ，法院審酌該言詞陳述或書面陳述作成時之情況，認為適當
    者，亦得為證據。又當事人、代理人或辯護人於法院調查證
    據時，知有第159條第1項不得為證據之情形，而未於言詞辯
    論終結前聲明異議者，視為有前項之同意，此亦據同法第15
    9條之5規定甚明。查被告乙○○於原審行準備程序時，就檢
    察官所提出丁○○、甲○○、張國益、范純勇及蔡豐旭等被
    告以外之人，於警詢或軍事檢察署之陳述等證明本件犯罪事
    實之證據方法，均明確表示無意見，當事人、辯護人迄原審
    言詞辯論終結前，亦均未就上開證據之證據能力聲明異議，
    經審酌上開證據於陳述作成時之情況，核無違法取證及證明
    力明顯過低之瑕疵，亦認為以之作為證據為適當，故依諸上
    開規定，上開審判外之陳述，得為證據。
貳、實體方面：
    一、訊據上訴人即被告乙○○就，對上開事實，業據其在警
        訊、偵查、原審及本院審理時均坦承不諱（詳93年12月
        16 日警訊筆錄、94年1月20日偵查筆錄、原審卷第31頁
        、32頁、第90頁至第92頁、本院95年6月1日筆錄），核
        與共犯張國益、范純勇及被害人丁○○、甲○○、證人
        蔡豐旭等人於警詢、軍事檢察署偵查中供證情節相符，
        並有乙○○持以行搶，具有殺傷力之仿ＢＥＲＥＴＴＡ
        廠Ｍ九型半自動改造手槍1支扣案可證，上開半自動改
        造手槍經內政部警政署刑事警察局鑑定結果認有殺傷力
        ，有該局93非10月26日刑鑑字第0930208402號槍彈鑑定
        書附卷可稽（附於原審卷第66頁），被告之自白與事實
        相符，犯行應可認定。
    二、被告雖辯稱：本件強盜係伊1人所為，范純勇並不知情
        及其當時有精神上之疾病，請求鑑定當時之狀況云云，
        惟查：
        （一）據范純勇於警詢時係稱：「乙○○要搶時，手套
              在我車上時就已先穿戴好了」、「乙○○要下車
              持槍行搶時，雖沒有先告知我，但他戴上手套後
              ，我大概就知道他要行搶了」、「當時我駕駛Ｇ
              5—5028號自用小客車，乙○○坐在副駕駛座…
              …行經環中東路時，乙○○見一部紅色自小客車
              ，叫我掉頭追該紅色自小客車，並將該車攔下，
              乙○○就持槍下車押被害人下車，將車開走，我
              跟後面……乙○○就就將搶來的行動電話交給我
              去賣給蔡豐旭」（詳93年12月4日警訊筆錄），
              由范純勇明知乙○○要求伊攔車之目的在於行搶
              ，仍依乙○○之指示將所駕駛之車輛迴轉至對向
              車道，並加速超越丁○○所駕駛之車輛後，行駛
              至丁○○所駕駛車輛之前方將其攔下，並於張泳
              傑下車行搶後，仍駕駛原車緊隨駕駛上開丁○○
              所駕駛車輛之乙○○之後，於乙○○棄置上開黃
              克達所駕駛之車輛後，再接應乙○○離去，嗣並
              由范純勇變賣上開搶得之行動電話，而變賣所得
              亦與乙○○2人花用殆盡等情觀之，顯見范純勇
              自駕駛上開車輛將丁○○所駕駛之車輛攔下之際
              ，即有參與乙○○實行強盜之意思，並與乙○○
              有共同強盜之犯意聯絡甚明，被告乙○○此部分
              所辯，係圖迴護范純勇之詞，殊不足採。
        （二）被告犯案被捕時，於警訊、偵查及原審審理時，
              均未提及其有精神上之疾病，且本案於93年9月
              22日犯罪迄今，已逾一年九月，殊難認定其當時
              之精神狀況，故本院認無再予鑑定之必要，併予
              敘明。
    三、查被告乙○○意圖為自己不法之所有，持客觀上對人之
        生命、身體、安全具有危險具有殺傷力之改造手槍1支
        ，喝令甲○○、丁○○下車，並強取丁○○及甲○○事
        實欄所載之物，被害人等深夜遭他車當街攔下，復被持
        槍行搶，任何人處在相同情形下，均無力抵抗，客觀上
        顯已達使被害人不能抗拒之程度。核其所為，係犯刑法
        第328條第1項強盜罪，而有同法第321條第1項第3款之
        攜帶兇器而犯之情形，應依同法第330條第1項之攜帶兇
        器強盜罪論處，其與共犯范純勇2人間有犯意聯絡，行
        為分擔，皆為共同正犯。而被告基於一強盜計畫，於同
        一地點以一次強盜行為，強盜被害人丁○○、甲○○之
        財物，乃一強盜行為觸犯數同一罪名，為想像競合犯，
        應依刑法第55條規定，從一重之加重強盜罪論處。又被
        告有事實欄所載之前科科刑及執行紀錄，有臺灣臺南地
        方法院檢察署刑案資料查註紀錄表、臺灣高等法院被告
        全國前案紀錄表在卷可按，其受有期徒刑之執行完畢，
        五年以內再犯有期徒刑以上之罪，為累犯，應依刑法第
        47條之規定，加重其刑。
    四、原審認被告罪證明確，予以論罪科刑，固非無見，惟查
        ：被告除強取丁○○所有戴於脖子上之金項鍊一條及甲○○所有之國際牌行動電話1支外，另強取丁○○所有
        車牌號碼8Ｐ—0040號自用小客車1輛、男用皮夾一個（
        內裝手機2支、國泰、世華銀行信用卡各1張、台新銀行
        信用卡2張世華銀行金融卡1張、身分證、重機車、自小
        客車駕照各1枚、聖保祿醫院工作證1張、現金一千餘元
        ）及甲○○所有之手提袋、皮夾（內裝手中華、富邦銀
        行信用卡各1張、國泰、世華金融卡銀行各1張、自小客
        車駕照各1枚、聖保祿醫院工作證1張、現金四百餘元）
        ，原審對此部分，未予論列，尚有未合，被告上訴意旨
        ，並不否認犯罪，惟以原審量刑太重指摘原判決不當，
        固無可取，但原判決既有前述可議之處，即屬無可維持
        ，應由本院撤銷改判，爰審酌被告之犯罪動機、手段、
        智識程度、且年輕力壯，於深夜乘車持改造手槍強盜財
        物，危害社會治安甚鉅，本應從重量刑，惟念其犯罪後
        坦承犯行，深知悔改等一切情狀，量處有期徒刑七年六
        月，而扣案具殺傷力之仿ＢＥＲＥＴＴＡ廠Ｍ九型半自
        動改造手槍一支（含彈匣一個，槍枝管制編號00000000
        00），為違禁物，雖經另案沒收，然未能證明業經銷燬
        ，爰依刑法第38條第1項第1款之規定，宣告沒收之。
、據上論斷，應依刑事訴訟法第369條第一項前段、第364條、
    第299條第1項前段，刑法第28條、第55條、第47條、第330
    條第1項、第321條第1項第3款、第38條第1項第1款，判決如
    主文。
本案經檢察官林炎昇到庭執行職務。
中    華    民    國    95    年    6     月    22    日
                  刑事第五庭    審判長法  官  楊明章
                                      法  官  楊子莊
                                      法  官  戴勝利
以上正本證明與原本無異。
如不服本判決，應於收受本判決後十日內向本院提出上訴書狀。
其未敘述上訴理由者並得於提起上訴後十日內向本院補提理由書
狀（均須按他造當事人之人數附繕本）「切勿逕送上級法院」。
                                      書記官  陳淑貞
中    華    民    國    95    年    6     月    23    日
附錄：本判決論罪科刑法條：
刑法第330條：犯強盜罪而有第321條第1項各款情形之一者，處
             七年以上有期徒刑。
             前項之未遂犯罰之。


司法院資訊處製作；財團法人民間司法改革基金會備份。
